【裁判字號】    99,財管,32
【裁判日期】    991119
【裁判案由】    選任遺產管理人
【裁判全文】
臺灣雲林地方法院民事裁定              99年度財管字第32號
聲  請  人  雲林縣口湖鄉農會
法定代理人  甲○○
代  理  人  乙○○
相  對  人  丙○○
關  係  人  蔡金保律師
上列聲請人聲請為被繼承人丙○○選任遺產管理人事件，本院裁
定如下：
    主  文
選任蔡金保律師為被繼承人丙○○（男、民國○○年○ 月○○日生、
國民身分證統一編號：Ｚ000000000號、生前最後住所：住雲林縣
口湖鄉○○村○○路129 號、於民國95年2 月22日死亡）之遺產
管理人。
准對被繼承人丙○○之繼承人為承認繼承之公示催告。
被繼承人丙○○之繼承人，應自前項公示催告最後登載新聞紙之
日起六個月內承認繼承，上述期限屆滿，無繼承人承認繼承時，
被繼承人丙○○之遺產，於清償債權，並交付遺贈物後，如有剩
餘即歸屬國庫。
聲請人應於收受本裁定之日起拾日內，將本裁定登載於新聞紙壹
日，再將登載證據檢送本院，如未依規定登載者，視為撤回公示
催告之聲請。
聲請程序費用由被繼承人丙○○之遺產負擔。
    理  由
一、聲請意旨略以：被繼承人丙○○積欠聲請人新台幣（下同）
    1,150,000 元，及至清償日止計算之利息及違約金，嗣其於
    民國95年2 月22日死亡後，其繼承人均已於期間內聲明拋棄
    繼承，其財產無人繼承，法院得依利害關係人之聲請，就財
    產之管理，為選任管理人。被繼承人積欠之債務迄未清償，
    而其所有之財產乏人管理，致聲請人對上開遺產無法行使權
    利，為確保聲請人之權利，請求指定蔡金保律師為被繼承人
    丙○○之遺產管理人，並依民法第1178條之規定為公示催告
    等語。
二、按繼承開始時，繼承人之有無不明，而無親屬會議或親屬會
    議未於1 個月內選定遺產管理人者，利害關係人或檢察官得
    聲請法院選任遺產管理人，並由法院依公示催告程序，定6
    個月以上之期限，公告繼承人，命其於期限內承認繼承；又
    被繼承人之所有繼承人均拋棄其繼承權者，亦準用關於無人
    承認繼承之規定，民法第1177條、第1178條第2 項、第1176
    條第6 項分別定有明文。
三、本件聲請人主張之上開事實，業據其提出繼承系統表、戶籍
    謄本、借據影本、放款分戶卡、土地謄本及本院95年4 月27
    日雲院隆家馨決95繼字第267 號、98年11月9 日雲院明家司
    溫決98司繼字第312 號函影本等件為證，復經本院依職權調
    取上開拋棄繼承裁定卷核閱無訛，堪信為真實。從而，聲請
    人以債權人之利害關係人身分聲請指定被繼承人丙○○之遺
    產管理人，核與首揭規定尚無不合。
四、本院審酌被繼承人丙○○之繼承人既均已拋棄繼承，而拋棄
    繼承既為民法所規定繼承人之權利，一經行使後，就其與被
    繼承人間之財產關係即行斷絕。法定繼承人既已拋棄繼承，
    應無再擔任遺產管理人之主觀意願，難免因其無意管理而影
    響管理事務之進行，與遺產管理之本意即不相符。況法定繼
    承人一般客觀上多缺乏遺產管理之專業知識及管理能力，難
    認屬適當之遺產管理人之人選。再者，經聲請人陳報蔡金保
    律師表示同意出任本件被繼承人丙○○之遺產管理人，此有
    同意書1 紙附卷可稽。蔡金保律師為執業律師，非但具有專
    業知識及能力，且與被繼承人所留遺產間無利害關係，若由
    其擔任本事件之遺產管理人，定能秉持其專業倫理擔當此具
    公益性質之職務，並順利達成管理、保存及清算遺產之任務
    。據此，爰選任蔡金保律師為本件被繼承人之遺產管理人，
    並依法為承認繼承之公示催告。
五、末按公示催告之公告，應黏貼於法院之公告處，並登載於公
    報、新聞紙或其他相類之傳播工具；前項登載公報、新聞紙
    或其他相類之傳播工具之日期或期間，由法院定之；聲請人
    未依前項規定登載者，視為撤回公示催告之聲請。又上揭規
    定，於依民法第1178條、第1179條第1 項第3 款所為之公示
    催告準用之，民事訴訟法第542 條、非訟事件法第150 條至
    第152 條分別定有明文。爰依此併定其登載公報、新聞紙或
    其他相類之傳播工具之日期或期間。
六、依非訟事件法第157條，裁定如主文。
中    華    民    國    99    年    11    月    19    日
                  家事法庭  法  官  曾鴻文
以上正本係照原本作成。
如對本裁定抗告須於裁定送達後10日內向本院提出抗告狀，並應
繳納抗告費新臺幣1,000 元。
中    華    民    國    99    年    11    月    19    日
                            書記官  廖千慧

司法院資訊處製作；財團法人民間司法改革基金會備份。
